【裁判字號】    90,上訴,1419
【裁判日期】    900606
【裁判案由】    毒品危害防制條例
【裁判全文】
臺灣高等法院刑事判決                            九十年度上訴字第一四一九號
    上  訴  人
    即  被  告  甲○○
    選任辯護人  呂福元
右上訴人因違反毒品危害防制條例案件，不服臺灣桃園地方法院八十九年度訴字第六
七六號，中華民國九十年二月十五日第一審判決（起訴案號：臺灣桃園地方法院檢察
署八十九年度偵字第二一九號）提起上訴，本院判決如左：
    主  文
上訴駁回。
    事  實
一、甲○○，綽號「憨仔」，前有二次違反麻醉藥品管理條例及賭博等前科，民國（
    下同）八十七年間因違反麻醉藥品管理條例案件，經台灣桃園地方法院以八十七
    年度訴字第二四七號判決判處有期徒刑四月確定，於八十八年十一月十七日易科
    罰金執行完畢，猶不知悔改，復意圖營利，基於概括犯意，先於八十八年間某日
    起至同年十二月九日止，連續多次，在桃園縣新屋交流道附近某保齡球館，向年
    約四十餘歲綽號「小陳」之男子，以每包新台幣（下同）二千元販入第二級毒品
    安非他命後，除部分供己施用外，再自八十八年九月底某日起至同年十二月九日
    十八時許，連續十次在桃園縣楊梅鎮○○○路六００號聚寶莊大樓前，販賣第二
    級毒品安非他命予乙○○，每次一小包約○‧三公克，售價一千元。嗣乙○○於
    八十八年十二月十一日二十二時許，在桃園縣楊梅鎮○○路天慈醫院對面工寮內
    為警查獲，警員為追查毒品來源，由乙○○帶同警員前往聚寶莊查看現場，經警
    向檢察官聲請搜索票，在桃園縣楊梅鎮○○○路六００之二號甲○○租賃處，搜
    扣得甲○○所有供販賣所用之毒品安非他命十三小包（合計淨重一０．六七公克
    ，包裝重二‧三七公克），及甲○○所有，與本案無關供其吸食第一級毒品海洛
    因所用之海洛因二包、針筒二支、削尖吸管二支、空袋三只，供其吸食第二級毒
    品安非他命所用之吸食器一個，因而查獲上情。
二、案經桃園縣警察局楊梅分局報請臺灣桃園地方法院檢察署檢察官偵查起訴。
    理  由
一、訊據上訴人即被告（下稱被告）甲○○矢口否認有何販賣第二級毒品安非他命之
    行為，於本院辯稱：乙○○開車載渠一起去買的，渠沒有賣給乙○○，警方查扣
    之安非他命十三小包等，係渠自己要吸用的云云。
二、經查：
  (一)右揭犯罪事實，迭據證人乙○○於警方訊問及檢察官偵查中證稱：「（你要指
      證何人販毒予你？）綽號「憨仔」男子，行動電話是0000000000．
      ．．」、「於八十八年九月底迄今約向他購買十次安非他命，每一小包約０．
      ３公克，價格新台幣一千元。．．．最近購買時間是八十八年十一月三十日十
      八時許，購買一小包，新台幣一千元，八十八年十二月九日十八時許，購買一
      小包，新台幣一千元，每次交易都是我打行動電話0000000000，約
      定購買數量後，在聚寶莊大樓前交易。」、「大約有十次，因我約十天買一次
      。．．．我都是用我的行動電話0000000000打給甲○○00000
      00000約定購買數量後，到聚寶莊大樓前交易」、「我是自八十八年九月
      份開始向他（即甲○○）買（安非他命）一小包一千元，約０．３公克，我每
      次買一包，．．．」等語（見偵查卷，第六頁反面、第七頁正面、第八頁反面
      、第九頁正面、第二二頁反面）證述綦詳。至證人於偵查中所供最末一次向被
      告購買安非他命之時間，與警訊稍有歧異，但警訊即係證人被查獲非法持有安
      非他命之時，記憶鮮明，反觀偵查中僅供十二月初五、六日左右，顯因時間過
      往淡忘而不確定，惟據其所述向被告購買安非他命之基本事實則無二致，應以
      渠在警訊中之供述較為可採。
    (二)另參以被告於警訊時復自白：「（乙○○指稱你於八十八年九月底開始連續販
      賣約十次安非他命給他，可有此事？）．．．只有二次，是乙○○他要安非他
      命，而我剛好有，我便一小包一千元，轉讓給他，．．．」等語（見偵查卷，
      第四頁正面）在卷，而經原審向臺灣大哥大股份有限公司調取被告甲○○所承
      租門號0000000000行動電話之通話記錄，依該通話記錄所載，被告
      甲○○前開行動電話確曾多次接受來自0000000000之行動電話來電
      ，有臺灣大哥大股份有限公司湯城辦公室函暨所附通話記錄在卷可稽（見原審
      卷，第一０頁至第三五頁），顯然往來聯繫十分頻繁，且衡諸毒品安非他命有
      成癮性，證人乙○○既有持續吸食之習性，則在將近三月期間，以二次每包約
      ０．３公克之數量，焉得安度無虞？故被告販賣安非他命予乙○○之次數應以
      乙○○警訊所述之十次為確。復查，毒品危害防制條例於八十七年五月二十日
      修正後，施用安非他命者依法受觀察、勒戒處分或戒治處分後，均能獲得免刑
      之寬典，此乃眾所週知之事實，施用安非他命之犯罪嫌疑人，實已無須透過毒
      品來源之供述而邀得減刑之利益，故施用安非他命之犯罪嫌疑人為求減刑而誣
      指他人為其毒品來源之可能性，已經不復存在，依一般經驗法則，苟非有重大
      嫌隙，絕不致誣攀他人如此重罪。而被告與證人乙○○無任何嫌隙，係被告所
      自承，衡情應無誣攀被告犯罪之可能。此外，扣案之粉末十三包，被告坦承為
      其所有，經法務部調查局檢驗結果，亦確認係甲基安非他命，合計淨重一０．
      六七公克，有該局（八九）陸(一)字第八九０六０三八０號檢驗通知書一份可按
      （見原審卷，第八七頁），是證人乙○○上開指述，應堪憑信。
    (三)被告嗣於檢察官偵查中及原審審理時雖改稱其係與乙○○一起向綽號「小陳」
      購買安非他命云云，惟本院稽核其購買毒品之經過，被告甲○○於偵查中先係
      供稱：．．．是乙○○要，我也要吸才去向中壢一位叫「小陳」之人買，自八
      十八年九月份開始，每次二人各出一千元合買，共有二、三次。．．．約在楊
      梅鎮○○○路我住處交給乙○○云云（見偵查卷，第二三頁反面），至原審則
      改稱：我們二人去買的，在去年年底，有些在中壢買的，向「小陳」買的，我
      們向他買二、三次。．．．去時乙○○沒有與「小陳」接洽，他在外面。．．
      ．因我沒有車子所以帶他去云云（見原審卷，第六０頁），被告先後所辯顯非
      相符，已難採信。又證人乙○○既係吸毒之人，則於將近三個月之期間，焉能
      僅憑以二、三次每包約半公克之數量，希免毒癮之發作？是被告於原審審理中
      復供稱：乙○○來找我十幾次，我均讓他在我那裡用，用剩的安非他命再讓他
      帶走云云等情，可窺見一、二。但被告當時既無業中（參桃園縣警察局楊梅分
      局刑事案件報告書、第一次警訊筆錄，見偵查卷第一頁、第三頁），經濟來源
      相當有限，有何能無故免費提供安非他命予乙○○吸用，可見被告前述所稱轉
      讓免費提供毒品，亦屬虛妄。至證人乙○○於原審審理中亦附和被告所辯詞，
      改稱其係委請被告代買安非他命三、四次云云（見原審卷，第四五頁反面），
      無非迴護被告之詞，殊不足取。
    (四)被告雖於偵審中否認其向乙○○收取價款與其交易安非他命，有營利之意圖，
      ，惟毒品安非他命係價值高昂之違禁物，取得不易，且為政府嚴予查緝之違禁
      品，凡為販賣之不法勾當者，苟非意圖營利，衡情當不致甘冒被查緝法辦課以
      重刑之危險而無端為之。查被告先後十次販賣安非他命與乙○○，並分別收取
      一千元之對價，而被告與乙○○相識僅約三個月，彼此並非宿有深交之好友，
      尤並無特殊親誼，業據被告陳明（見偵查卷，第二三頁反面、原審卷，第九十
      年二月一日審判筆錄），被告苟非意圖營利，其本身又有吸食毒品安非他命之
      習性，又何須將己購入之安非他命無償讓與乙○○，而自己甘冒刑事重典訴追
      之風險再向他人購入安非他命。再者，被告為警查獲之十三包安非他命正係向
      「小陳」者以一包二千元之代價所購入，而上開安非他命經鑑驗之結果，毛重
      十三點零四公克（含包裝重），即平均每包重約一公克，若依乙○○於警訊、
      偵查中所供，被告販賣與渠之安非他命每包重０．三公克，則被告前開購入之
      安非他命每包可分裝成三小包有餘，而其一小包即索價一千元，顯然有利可圖
      。益徵被告係意圖營利而販賣安非他命甚明。至被告所稱搜得安非他命十三小
      包，每小包淨重０．九公克(含包裝重約一公克)，並無以每小包０．三公克分
      裝者，又查無電子磅秤等分裝工具，顯見乙○○所購入之安非他命非其所出售
      之云，但查乙○○所購入之安非他命與被告持有被查扣之安非他命並非同一批
      貨，被告所有該批查扣之安非他命是否再行分裝或以原包裝小包出售，核與前
      次出售之重量及價錢無涉，不能執此謂被告販售之重量與現被查扣之每小包重
      量有異，即為有利被告未販售之認定。
    綜上所述，被告所辯未販賣安非他命云云，無非事後諉責之詞，無可採信，是被
    告販賣安非他命犯行，堪以認定。
三、核被告甲○○所為，係犯毒品危害防制條例第四條第二項之販賣第二級毒品罪。
    其販賣前後持有安非他命之低度行為為販賣之高度行為所吸收，不另論罪。被告
    先後十次販賣安非他命之犯行，時間緊接，犯罪構成要件相同，顯係基於概括犯
    意所為，應依連續犯之規定論以販賣第二級毒品一罪，除本刑無期徒刑部分依法
    不得加重外，就其餘部分依法加重其刑。又被告前於八十七年間，因違反麻醉藥
    品管理條例案件，經台灣桃園地方法院判處有期徒刑四月確定，於八十八年十一
    月十七日易科罰金執行完畢，有台灣桃園地方法院檢察署刑案資料查註紀錄表一
    紙為憑，五年內，再犯本件有期徒刑以上之罪，應依累犯之規定，除本刑無期徒
    刑部分依法不得加重外，就其餘部分依法遞加重其刑。
四、原審以被告販賣第二級毒品安非他命之事證明確，基於前述理由，適用毒品危害
    防制條例第四條第二項、第十八條第一項前段、第十九條第一項，刑法第十一條
    、第五十六條、第四十七條，於審酌被告前已有多次毒品前科，素行欠佳，本案
    其販賣毒品牟利，雖影響國民身體健康，惟其祇販賣與乙○○一人，且僅先後十
    次各一千元，數量有限，所得不多，犯後並曾於警訊中坦承犯行，及其犯罪之動
    機、目的等一切情狀，量處有期徒刑七年四月。並說明扣案之安非他命十三小包
    ，合計淨重一０．六七公克，被告固辯稱係供其本人自己施用云云，惟被告係基
    於販賣之意圖，持有上開安非他命，且數量多達十三包等情，已如前述，故上開
    安非他命可認定均為供販賣之用，且為查獲之毒品，爰依法宣告沒收銷毀之；又
    販賣第二級毒品安非他命所得，依毒品危害防制條例第十九條第一項規定應予沒
    收，苟該所得係金錢，則屬代替物，重在兌換價值，不以當場搜獲扣押之原物為
    限，業如前述，又凡販賣毒品所得之對價，不問其中何部分屬於成本，何部分屬
    於犯罪所得之財物，應均予沒收，始與法條之規定符合（最高法院六十五年度第
    五次刑庭庭推總會決議一參照），本案被告販賣安非他命與乙○○共十次，各為
    一千元，計一萬元，雖未扣案，惟參諸前開說明，仍應依法宣告沒收，如全部或
    一部不能沒收時，以被告之財產扺償之。至本案另查扣及甲○○所有，供其吸食
    第一級毒品海洛因所用之海洛因二包、針筒二支、削尖吸管二支、空袋三只，供
    其吸食第二級毒品安非他命所用之吸食器一個，與本案無關，爰不另行宣告沒收
    。其認事用法，俱無違誤，量刑亦甚允洽。被告上訴意旨仍執陳詞否認犯罪，為
    無理由，應予駁回。
五、本件被告甲○○涉犯違反毒品危害防制條例，雖經檢察官聲請簡易判決處刑，然
    因承辦之中壢簡易庭審認有刑事訴訟法第四百五十一條之一第四項第一款情形，
    而改移該院刑事庭依通常程序審理，經核並無不當，附此敘明。
據上論斷，應依刑事訴訟法第三百六十八條，判決如主文。
本案經檢察官鄭龍照到庭執行職務。
中    華    民    國     九十     年       六       月        六        日
                              臺灣高等法院刑事第十庭
                                  審判長法  官  溫  耀  源
法  官  林  銓  正
                                        法  官  黃  金  富
右正本證明與原本無異。
如不服本判決應於收受送達後十日內向本院提出上訴書狀，其未敘述上訴之理由者並
得於提起上訴後十日內向本院補提理由書（均須按他造當事人之人數附繕本）。
                                        書記官  江  采  廷
中    華    民    國      九十    年       六       月        七        日
附錄：本判決論罪科刑法條全文
毒品危害防制條例第四條
製造、運輸、販賣第一級毒品者，處死刑或無期徒刑；處無期徒刑者，得併科新臺幣
一千萬元以下罰金。
製造、運輸、販賣第二級毒品者，處無期徒刑或七年以上有期徒刑，得併科新台幣七
百萬元以下罰金。
製造、運輸、販賣第三級毒品者，處五年以上有期徒刑，得併科新臺幣五百萬元以上
罰金。
製造、運輸、販賣專供製迼或施用毒品之器具者，處一年以上七年以下有期徒刑，得
併科新臺幣一百萬元以下罰金。
前四項之未遂犯罰之。


司法院資訊處製作；財團法人民間司法改革基金會備份。
